臺灣板橋地方法院刑事判決　　　　　　　93年度訴字第2021號
公　訴　人　臺灣板橋地方法院檢察署檢察官
被　　　告　乙○○
指定辯護人　丙○○律師
上列被告因違反毒品危害防制條例案件，經檢察官提起公訴（93
年度偵字第2744號），本院判決如下：
    主  文
乙○○販賣第二級毒品未遂，處有期徒刑參年捌月。扣案安非他
命貳包（驗餘淨重壹點貳陸捌參公克）沒收銷燬之，前揭扣案安
非他命之包裝袋貳只均沒收。
    事  實
一、乙○○明知安非他命為毒品危害防制條例第2 條第2 項第2
    款所列之第二級毒品，不得製造、運輸、販賣、轉讓、施用
    或持有。猶於民國93年1 月15日晚間9 時許，在臺北縣三重
    市○○○路256 巷11號3 樓302 室租住處，向某真實姓名年
    籍不詳、綽號「小楊」之成年男子以新臺幣（下同）10000
    元之價格，購得重量大致相同之第二級毒品安非他命（以下
    簡稱安非他命）12包，供己施用（其施用第二級毒品犯行，
    業經本院以93年度簡字第2130號判決判處有期徒刑2 月，如
    易科罰金以銀元300 元折算1 日確定）。嗣於同年月17日上
    午某時許，因受甲○○要約購買安非他命2 包，竟生販賣安
    非他命之犯意，決定以每包1500元之價格，將前所購得之安
    非他命其中2 包轉售予甲○○；並約定於同日晚間7 時許，
    在臺北縣三重市○○○路256 巷之巷口前交付。惟於同日晚
    間7 時許，乙○○與甲○○在上址會面後，手執安非他命2
    包（合計淨重1 點328 公克）正伸手欲交付甲○○之際，即
    遭途經該處之員警察覺有異當場制止而查獲，並扣得前開安
    非他命2 包（另扣得乙○○所攜帶之安非他命10包），致乙
    ○○未完成其買賣，亦未取得約定之價金。
二、案經臺北市政府警察局士林分局移送臺灣板橋地方法院檢察
    署檢察官偵查起訴。
　　理  由
一、訊據被告乙○○固坦承於上開時、地交付安非他命2 包予甲
    ○○之情不諱，惟矢口否認有何販賣安非他命犯行；辯稱：
    甲○○之女友「盈姐」（真實姓名年籍不詳、自稱袁麗盈）
    為伊乾姊，伊將前開安非他命2 包交由甲○○轉交「盈姐」
    ，供其施用，並無對價云云。經查：
  (一)被告於93年1 月15日晚間9 時許，在臺北縣三重市○○○路
    256 巷11號3 樓302 室，向「小楊」以10000 元之價格購入
    安非他命12包供己施用，而於同年月17日晚間7 時許，在臺
    北縣三重市○○○路256 巷巷口前，正欲將其中2 包安非他
    命交付甲○○之際，即為警查獲致未得逞之事實，業經被告
    於警詢、檢察官訊問及本院審理時坦承不諱，核與證人甲○
    ○於警詢、檢察事務官訊問及本院審理時證述之情節相符，
    並經證人即本案查獲警員丁○○於本院審理時結證屬實；此
    外，復有被告持以交付甲○○之安非他命2 包及被告另持有
    之安非他命10包扣案可資佐證。前揭扣案安非他命2 包經以
    氣相層析質譜分析法檢驗結果，含甲基安非他命成分，原淨
    重1 點328 公克，經取樣0 點0597公克鑑驗用罄，驗餘淨重
    1 點2683公克，有憲兵司令部刑事鑑識中心94年6 月28日（
    94）安鑑字第01373 號鑑驗通知書附卷可稽。而前開安非他
    命10包經以化學呈色法及氣相層析質譜儀分析法檢驗結果，
    均含甲基安非他命成分，原淨重6 點8 公克，經取樣0 點24
    公克鑑驗用罄，驗餘淨重6 點56公克，亦有法務部調查局調
    科壹字第09362411430 號檢驗通知書可按；上開事實，自堪
    予以認定。
  (二)是本院所應審究者，乃被告與甲○○間有無買賣安非他命之
    合意，即被告是否係基於販賣安非他命之犯意，交付扣案之
    安非他命2 包。經查：
  1.證人甲○○於本院審理時具結證稱：「93年1 月17日下午7
    時左右在臺北縣三重市○○○路256 巷口前與被告一起被警
    察查獲，朋友阿清叫我去跟被告買安非他命，他已經聯絡好
    了... ，阿清說1 小包1500元，我準備買2 包... ，當天我
    有帶錢前往，約2000元，因我錢不夠，我想只要改買1 包就
    好... 。」、「我與被告認識不久，被查獲前約半年認識的
    ，是一個綽號阿清的成人男子介紹認識的... ，被查獲當天
    早上我在忠孝東路南港附近碰到阿清，就請阿清幫我聯絡可
    以取得安非他命的人，但我不知道他要找誰，後來阿清當場
    聯絡，並跟對方談好多少錢，阿清再把電話拿給我聽，被告
    就問我要安非他命多少，我在電話中與被告確認時間地點，
    聲音可以確定是被告，當時講好2 包但錢不夠，我帶錢原本
    是要交給阿清，但阿清說他不管，所以我準備交給被告，但
    還沒有交給被告，就被抓了... 。」、「（問：當天阿清拿
    電話給你，你再跟被告確認的事為何？）數量及價錢... 。
    」等語（見本院94年8 月17日審判筆錄）；且證人甲○○於
    為警查獲當日應訊時，即基於自由意志證稱：「今日下午19
    時左右，我到臺北縣三重市○○○路256 巷口，以1 包新臺
    幣1500元代價，向乙○○購買安非他命2 小包... 。」、「
    ... 在今天下午的時候，乙○○打電話給我，問我是否需要
    安非他命，我因為過年到了，賺不到錢，心情不好，所以我
    就跟乙○○說需要，乙○○就跟我約下午19時左右，到臺北
    縣三重市○○○路256 巷口拿安非他命，所以我就到那裡，
    約等5 分鐘左右，乙○○就拿安非他命出來，等安非他命正
    要拿到我手上的時候，警方正好在我旁邊看到，就被查獲了
    。」等語（見臺灣板橋地方法院檢察署93年度偵字第2744號
    偵查卷宗第11頁、第12頁）；其於檢察事務官訊問時仍證稱
    ：「因為心情不好，想用，向乙○○買2 包。」、「（問：
    拿毒品有無代價？）有。1 包是1500 ， 那天總共要給3000
    元，因為毒品尚未拿到所以錢沒有給。」、「（問：向被告
    買過幾次？）這是第一次，是朋友打電話給郭（義龍），約
    在巷子口交易，我朋友有告訴他我的穿著，然後我會騎在機
    車上而且沒有熄火。」等語（見前揭偵查卷宗第31頁反面、
    第47頁）。證人甲○○就如何與被告結識及聯繫購買安非他
    命之前置過程細節，前後所述雖有出入，惟就於93年1 月17
    日當日上午曾與被告以電話確認購買安非他命之數量2 包，
    價格每包1500元，並約定交付之時間、地點等情，於警詢、
    檢察事務官訊問，直至本院審理時，始終為相同之證述。參
    以證人甲○○與被告宿無怨隙，此據被告於本院準備程序時
    供承在卷，應有甘冒偽證罪之風險飾詞構陷被告之理；況證
    人甲○○於本案為警查獲後，並未因違反毒品危害防制條例
    案件經偵查機關起訴，此據證人甲○○結證明確，更無藉由
    供出毒品來源將之破獲圖得減輕刑罰之必要；是其所為證述
    ，應認有相當之證明力。證人甲○○確係對被告要約以每包
    1500元之價格，向其購買安非他命2 包，被告遂於93年1 月
    17日下午7 時許，依約前往臺北縣三重市○○○路256 巷巷
    口擬交付約定之安非他命2 包，據此，堪認被告於到達案發
    現場前，早生販賣安非他命之決意。
  (二)被告雖辯稱：伊係將安非他命2 包交付證人甲○○轉交「盈
    姐」，無償供其施用云云。惟被告既稱證人甲○○之女友「
    盈姐」為其乾姐，其與證人甲○○並非熟識云云，則其逕將
    所欲提供之安非他命交付「盈姐」即可，何須透過證人甲○
    ○轉交，徒增風險，被告所辯，已有可疑。而證人甲○○於
    本院審理時復結證稱：「（問：你女朋友是盈姐？）叫袁麗
    盈。我不知道他是否認識被告，當天是我自己要安非他命才
    去跟被告拿的... 。」等語（見本院94年8 月17日審判筆錄
    ），益徵被告並非以委託證人甲○○轉交安非他命，與證人
    甲○○達成合意。且被告於本院準備程序中猶供稱：「當天
    我是有拿毒品給甲○○，他是我朋友，當天他打電話給我跟
    我說他毒癮犯了很難過，叫我先幫他一下，我們就約在正義
    北路256 巷口，我就拿了2 包給他.. 。」 等語（見本院92
    年12月29日準備程序筆錄），被告就其係應證人甲○○之請
    ，交付扣案之安非他命2 包供其施用抵癮之情，供認甚詳；
    其於警詢時亦供稱：「（扣案安非他命2 包）係我於93年1
    月17日19時在臺北縣三重市○○○路256 巷口前，交付予友
    人甲○○施用，在交付同時，即遭警方查獲。」、「因為以
    前甲○○曾經幫助過我，且我身上有安非他命，所以我才會
    免費提供兩小包安非他命予甲○○施用，還其人情。」等語
    （見前開偵查卷宗第6 頁），就委請證人甲○○將前開安非
    他命轉交「盈姐」之事，則未有隻字片語；況被告並未提供
    「盈姐」之真實姓名年籍資料可供查核，其前揭所辯，顯係
    卸責之詞，不足採信。
  (三)綜上所述，被告係以10000 元之價格購入安非他命12包後，
    因受證人甲○○之要約，而決意以每包1500元之代價轉售其
    中2 包予證人甲○○，從中賺取價差，並約定於前揭時、地
    交付，惟甫伸手準備將安非他命2 包交付證人甲○○，即遭
    員警查獲制止，致未完成交易之犯罪事實，事證明確，被告
    犯行堪予認定。
二、按安非他命係屬毒品危害防制條例第2 條第2 項第2 款所列
    管之第二級毒品，被告販賣之，核係犯同條例第4 條第2 項
    之販賣第二級毒品罪。被告販賣安非他命予證人甲○○，尚
    未交付即遭查獲，為未遂犯，是依刑法第26條前段規定減輕
    其刑。至被告辯稱：伊為警查獲時，自行將身上之安非他命
    10包取出，而為自首云云；經查：本案係臺北市政府警察局
    士林分局員警於93年1 月17日晚間7 時許執行其他勤務途經
    上址，因見被告與證人甲○○行跡可疑，遂上前表明身分進
    行盤查，適被告手握安非他命正欲交付證人甲○○，同行員
    警旋即抓住被告之手加以制止，被告因而鬆手導致所欲交付
    之安非他命2 包掉落地面，被告乃將所攜帶之其餘安非他命
    10包自行取出等情，業據本案查獲員警丁○○於本院審理時
    結證明確；被告既係於交付安非他命予證人甲○○時，遭途
    經該處之員警盤查當場查獲，並依現行犯逮捕之，顯與對於
    未發覺之犯罪自首而受裁判者有間；至被告自行提出之安非
    他命10包，係供被告自行吸食所用，此據被告於本院準備程
    序時供承明確，核與其販賣安非他命之犯行無涉，自不得以
    被告係自行取出上開安非他命，認係對於未發覺之犯罪自首
    而受裁判，而依自首之例減輕其刑，併此指明。爰審酌毒品
    之製造、流通及持有等，危害社會秩序及國人身體健康至鉅
    ，而為國法所厲禁，被告應無不知之理，詎猶恣意販賣第二
    級毒品安非他命，藐視公共規範，欠缺守法觀念，應予非難
    ，兼衡被告販賣之安非他命數量僅1 點328 公克，且並未完
    成交易即遭查獲，對社會秩序所肇實際損害尚屬輕微，暨其
    犯罪之動機、手段、目的、預期獲得之利益、犯後態度等一
    切情狀，量處如主文所示之刑，以資懲儆。
三、扣案安非他命2 包（除經取樣鑑驗用罄部分，失其違禁物之
    性質，毋庸沒收銷燬外），驗餘淨重1 點2683公克，為查獲
    之毒品，不問屬於犯人與否，應依毒品危害防制條例第18條
    第1 項前段規定沒收銷燬之。前開扣案安非他命之包裝袋2
    只，係被告所有，業據被告供承在卷，且係供其犯罪所用之
    物，應依刑法第38條第1 項第2 款規定沒收之。至扣案安非
    他命10包（驗餘淨重6 點56公克），係供被告自行施用，與
    其販賣第二級毒品犯行並無關聯，爰不併予宣告沒收銷燬。
    又被告雖約定以每包1500元之價格販賣安非他命2 包予證人
    甲○○，惟尚未交付、亦未取得價款即遭查獲，致未得逞，
    本案復無其他積極證據足資證明被告因販賣第二級毒品業已
    取得財物，自無從依毒品危害防制條例第19條第1 項規定宣
    告沒收或以其財產抵償之，附此敘明。
據上論斷，應依刑事訴訟法第299 條第1 項前段，毒品危害防制
條例第4 條第2 項、第18條第1 項前段，刑法第11條前段、第26
條第1 項前段、第38條第1 項第2 款，判決如主文。
本案經檢察官王家春到庭執行職務。
中　　華　　民　　國　　94　　年　　9 　　月　　7 　　日
                        臺灣板橋地方法院刑事第一庭
                            審判長  法  官  鄭  水  銓
                                    法  官  陳  福  來
                                    法  官  廖  怡  貞
以上正本證明與原本無異。
如不服本判決，應於判決送達後10日內，向本院提出上訴狀，上
訴於臺灣高等法院（應附繕本）。
                                    書記官  鄒  秀  珍
中　　華　　民　　國　　94　　年　　9 　　月　　7 　　日
※附錄本案論罪科刑法條全文※
毒品危害防制條例第4條
製造、運輸、販賣第一級毒品者，處死刑或無期徒刑；處無期徒
刑者，得併科新臺幣一千萬元以下罰金。
製造、運輸、販賣第二級毒品者，處無期徒刑或七年以上有期徒
刑，得併科新臺幣七百萬元以下罰金。
製造、運輸、販賣第三級毒品者，處五年以上有期徒刑，得併科
新臺幣五百萬元以下罰金。
製造、運輸、販賣第四級毒品者，處三年以上十年以下有期徒刑
，得併科新臺幣三百萬元以下罰金。
製造、運輸、販賣專供製造或施用毒品之器具者，處一年以上七
年以下有期徒刑，得併科新臺幣一百萬元以下罰金。
前五項之未遂犯罰之。
